臺灣新竹地方法院民事判決  
110年度簡上附民移簡字第3號
原      告  林綉麗  

訴訟代理人  林俊峰律師
被      告  盧省忠  

訴訟代理人  陳偉芳律師
上列當事人間請求損害賠償事件，經本院刑事庭移送前來（109
年度簡上附民字第8號），本院於民國110年8月18日辯論終結，
判決如下：
    主  文
一、被告應給付原告新臺幣壹拾貳萬叁仟伍佰元，及自民國109
    年10月27日起至清償日止，按年息百分之5計算之利息。
二、原告其餘之訴駁回。
三、原告假執行之聲請駁回。
  事實及理由
壹、程序方面：
　　按對於第一審刑事簡易判決向地方法院刑事合議庭提起上訴
    後，被害人始提起刑事附帶民事訴訟，而經該刑事庭以附帶
    民事訴訟確係繁雜，非經長久時日不能終結其審判，以裁定
    移送於該法院民事庭者，其所謂法院民事庭，自指第二審之
    地方法院民事合議庭而言(最高法院95年度台簡抗字第3號裁
    定意旨參照)。查本件原告係於被告對本院第一審刑事簡易
    判決提起上訴後，始於本院刑事庭109年度簡上字第108號第
    二審刑事案件審理中，提起附帶民事訴訟事件（109年度簡
    上附民字第8號），經本院刑事庭合議庭裁定移送本院民事
    庭，揆諸上開說明，自應由本院民事第二審合議庭審判，合
    先敘明。
貳、實體方面：
一、原告主張：
(一)兩造於民國107年11月28日9時50分許，在新竹縣竹東鎮北興
    路1段之大同禮儀社參加告別式時，因細故發生口角，被告
    因而心生不滿，竟基於傷害、強制之犯意，尾隨原告步至大
    同禮儀社外面道路，自後拉住原告，以上開方式，妨害原告
    離去，並徒手毆打其頭部及臉部，再將原告壓制在地，徒手
    毆打其頭部及臉部，致原告受有頭臉部挫傷、左側無名指挫
    傷伴有指甲部分脫離、多處擦傷、頭部外傷、腦震盪、左眼
    鈍傷及結膜下出血等傷害。嗣因訴外人傅建毅路過勸阻，被
    告始罷手。被告前揭之故意毆打成傷及強制之行為，致原告
    受有身體及心靈之嚴重損害，至今仍無法走出内心深處異常
    恐懼之陰霾，且兩者間具有因果關係，原告自得請求被告賠
    償所受損害。爰依侵權行為之法律關係，請求被告賠償原告
    支出之醫療費用新臺幣(下同)3,500元及精神慰撫金50萬元
    ，合計503,500元。
(二)被告辯稱其對訴外人即原告女兒游雅玟有借名登記房地債權
    ，及對於原告有返還借名登記土地、暫放金塊、金項鍊等重
    1台斤600克等債權，得與原告本件之請求互為抵銷等語。惟
    原告否認其與游雅玟對被告負有上開債務，況且，縱被告所
    稱屬實，然其與游雅玟間之債務，不僅債務人與系爭侵權行
    為債務之債權人不同，給付種類亦相異，自與民法第334條
    抵銷之規定未合。又被告係因故意侵權行為而對原告負有系
    爭債務，依民法第339條規定，亦不得對原告主張抵銷。
(三)為此聲明：
  １、被告應給付原告503,500元，及自刑事附帶民事起訴狀繕本
      送達翌日起至清償日止，按年息百分之5計算之利息。
　２、願供擔保，請准宣告假執行。
二、被告則以：
(一)被告從事鋪設柏油道路瀝青工程為業長達20餘年，90至91年
    間經他人介紹，與從事水泥工作之原告結識，當時原告因配
    偶早逝，須一人獨自扶養三名子女，生活相當困苦，被告便
    讓原告在被告開設之錦欣、錦立工程行上班，兩人於97、98
    年間開始交往，被告另結新歡後兩人分手。兩造於交往期間
    ，曾有下列財務往來：
  １、99年4月間，原告稱家族親友有一筆土地急售，詢問被告有
      無意願出資購買，被告同意出資一半即110萬元，並暫先
      全部登記予原告名下。該土地購入後即出租予勁盤工程有
      限公司，並由被告收取租金迄今。　　
　２、102年9月間，原告邀被告共同出資購買桃園市○○區○○路○段
      000號房屋，原告稱「可以用女兒游雅玟名義購買即享有
      青年首購貸款」，該房屋買賣價金共635萬元，扣除貸款3
      65萬元後，含仲介及代書費用雙方應各出資150萬元，但
      原告資金不足，故由被告出資190萬元，於被告辦妥房屋
      水電更名後，雙方將房屋暫時登記游雅玟名下，之後將房
      屋出租予他人，以租金繳貸款。
　３、被告父親生前曾遺留之金塊、金項鍊等重1台斤600克予被
      告，原告建議可暫放原告大溪農會保險箱，並告知密碼，
      被告可以隨時取回。　
(二)基上，原告名下桃園市○○區○○段000地號土地部分係由被告
    出資110萬元；登記於游雅玟名下大溪區仁和路一段111號房
    屋亦由被告出資190萬元，而被告父親所遺留金塊係寄放在
    原告上開保險箱，詎原告於107年2月間原告因不滿被告另結
    新歡亟欲報復，而起心動念霸占上開不動產及黃金等，被告
    希望原告返還上開財產，而原告卻始終避不見面，適於107
    年11月28日上午，被告前往新竹縣竹東鎮之大同禮儀社參加
    告別式遇見原告，原告急忙離去，不願協商前述財產問題，
    被告一時心急與原告發生口角，過程中原告揪住被告衣領並
    洋洋得意，被告一時情緒失控，方與原告互有拉扯，絕非惡
    意傷害原告。退而言之，縱認被告因上開強制及傷害原告之
    行為，應負賠償責任，惟原告對於被告仍負有返還前揭不動
    產出資款300萬及黃金600公克，價值約1,045,800元之債務
    ，被告亦得主張抵銷。
(三)為此答辯聲明：　　
  １、駁回原告之訴。
  ２、如受不利之判決，願供擔保免為假執行。　　　
三、本院之判斷：
(一)原告主張被告於上揭時、地，自後方拉住原告，妨害原告離
    去，並徒手毆打其頭部及臉部，再將原告壓制在地，徒手毆
    打其頭部及臉部，致原告受有前開傷害之事實，業據其提出
    臺北榮民總醫院新竹分院(下稱榮總新竹分院)、沙爾德聖保
    祿修女會醫療財團法人聖保祿醫院(下稱聖保祿醫院)開立之
    診斷證明書為憑，並經本院勘驗當日現場錄影光碟畫面如下
    ：
  １、在光碟時間00：00：17，原告出現在竹東鎮北興路一段道
      路旁之人行道上。
  ２、在光碟時間00：00：32，被告也出現在人行道與原告站在
      電線桿後方。
  ３、在光碟時間00：00：54，被告逆向走在北興路一段道路白
      色邊線外，原告站在電線桿後方，後來在光碟時間00：01
      ：04，被告走向人行道上，與原告相隔5步的距離，在光
      碟時間00：01：10，被告與原告並肩行走，在光碟時間00
      ：01：22，被告與原告發生拉扯，原告退至路緣。在光碟
      時間00：01：26，被告將原告壓制在地。在光碟時間00：
      01：52，被告坐在路緣，面朝道路，原告則頭向路緣，腳
      朝道路仰躺，此時，有貨車斜停在北興路一段道路外側上
      ，有一男子站在貨車旁查看等情（見本院簡上附民卷第11
      至13頁、本院卷第113至114頁），且為被告所不爭執。又
      被告因上開行為同時犯修正前刑法第277條第1項傷害罪及
      刑法第304條第1項之強制罪，為想像競合犯，依刑法第55
      條規定，從一重之傷害罪論斷，經本院以109年度竹簡字
      第813號刑事案件判處有期徒刑二月，如易科罰金，以1千
      元折算1日，雖臺灣新竹地方檢察署檢察官不服而提起上
      訴，亦經本院刑事庭以109年度簡上字第108號刑事判決駁
      回上訴確定在案，有刑事判決附卷可稽，復據本院調閱上
      開刑事卷宗核閱無訛，堪信為真實。
(二)被告雖辯稱事發當日因原告拒絕返還前揭房地及被告父親生
    前遺留之黃金，兩人因而發生爭執，互有拉扯，被告並非有
    意限制原告之行動自由並傷害原告云云。然觀之兩造口角紛
    爭過程，雖可認本件係源於被告所指上開房地及黃金之財產
    糾紛（見刑事簡上卷第105至112頁刑事勘驗結果、本院卷第
    107至108頁及第114頁錄音光碟檔案勘驗結果)，然此僅係被
    告為本件侵權行為之動機，尚無從執此採為被告有權利妨害
    原告行動自由及傷害原告之身體、健康之正當事由，應認被
    告就其所為對於原告仍應負故意侵權行為責任，是以，被告
    上開所辯，要難憑採。　　
(三)按故意或過失不法侵害他人權利者，應負損害賠償責任；不
    法侵害他人之身體或健康者，對於被害人因此喪失或減少勞
    動能力或增加生活上之需要時，應負損害賠償責任；不法侵
    害他人之身體、健康、名譽、自由、信用、隱私、貞操，或
    不法侵害其他人格法益而情節重大者，被害人雖非財產上之
    損害，亦得請求賠償相當之金額，民法第184條第1項前段、
    第193條第1項、第195條第1項前段分別定有明文。本件被告
    既不法侵害原告之自由權、身體權及健康權，已如前述，自
    應負侵權行為損害賠償責任。茲就原告請求之各項損害及金
    額是否允當，分別審核論述如後：
　１、醫療費用部分：
　　　原告主張其因被告上開行為受有前揭傷勢，自107年11月2
      8日至107年12月27日分別於榮總新竹分院及聖保祿醫院支
      出醫療費用450元、930元、400元、550元、460元、710元
      ，合計3,500元，業據其提出醫療費用收據為證，且為被
      告所不否認，復經本院依職權向聖保祿醫院調閱原告就醫
      之病歷紀錄資料核閱無訛(詳本院卷第63頁至第75頁)，自
      堪信為真實。
　２、精神慰撫金部分：
　　  按民法第195條所謂相當之金額，應斟酌加害人與被害人
      雙方之身分、資力與加害程度，及其他各種情形核定之；
      慰撫金是否相當，應以加害行為之加害程度及被害人所受
      痛苦，斟酌加害人及被害人之身分、經濟地位等各種情形
      定之，最高法院47年台上字第1221號、51年台上字第223
      號判例可資參照。查原告因被告上開強制及傷害行為而受
      有系爭傷勢，在精神上及肉體上必感受莫大之痛苦，則其
      請求非財產之損害賠償自屬有據。本院斟酌原告為國中畢
      業，108年度所得總額為483,002元，名下有房屋、土地、
      投資等財產，財產總額為11,528,629元；被告為國中畢業
      ，目前從事鋪設瀝青工作，每月收入約8至10萬元，108年
      度所得總額為239,886元，名下有房屋、土地、股票投資
      等財產，財產總額為31,988,616元，此經本院依職權查詢
      兩造財產所得之稅務電子閘門財產所得調件明細表附卷可
      稽(詳本院卷第31至41頁)，參以兩造曾為男女朋友，交誼
      匪淺，兩人分手後，因前揭房屋、土地及黃金等財產糾紛
      迭起爭執，被告主張原告於107年2月28日曾手持大榔頭砸
      壞被告工寮監視器，原告亦曾以被告於107年6月18日駕車
      至原告住處，徒手將上開住處大門外電箱內電線拉斷，並
      丟灑冥紙為由，對被告提出毀損及恐嚇危害安全告訴，經
      臺灣桃園地方檢察署檢察官以108年度偵字第1869號就被
      告涉嫌毀損罪部分提起公訴，至恐嚇部分則為不起訴處分
      在案；另被告以其於107年11月27日請求原告辦理上開借
      名登記房地所有權移轉登記，並返還被告放置於原告於大
      溪農會保險箱之黃金，遭原告拒絕為由，對原告提出侵占
      告訴，經桃園地檢署檢察官以108年度偵字第4529號為不
      起訴處分，嗣被告聲請再議，亦遭臺灣高等檢察署駁回，
      有上開起訴書、不起訴處分書、處分書可參(見偵卷第60
      至70頁)，足見兩造間在感情生變後屢因同居期間金錢財
      務處理事宜發生爭執，本件被告未思理性解決紛爭，復於
      前揭時地，公然在大馬路旁對原告施以暴力傷害，致原告
      受有頭臉部挫傷、左側無名指挫傷伴有指甲部分脫離、多
      處擦傷、頭部外傷、腦震盪、左眼鈍傷及結膜下出血等傷
      害。是本院綜合審酌兩造之身份、地位、經濟能力、原告
      所受傷害及被告加害程度等一切情狀，認原告請求非財產
      上損害賠償50萬元尚屬過高，應予酌減為12萬元為適當，
      逾此部分之請求，即非有據，不應准許。
　３、據上，原告因被告侵權行為所受之損害為123,500元(計算
      式：醫療費用3,500元＋精神慰撫金120,000元＝123,500元
      】。
(三)被告雖主張其得以原告應返還被告之上開房地出資款300萬
    元及黃金600公克約1,045,800元，與原告本件之請求主張抵
    銷等情，惟按「因故意侵權行為而負擔之債，其債務人不得
    主張抵銷。」，此為民法第339條所明定。如前所述，本件
    被告係故意侵害原告之自由、身體及健康權，準此，被告所
    為上開抵銷之主張，顯於法有悖，亦難採信。
四、綜上所述，原告基於侵權行為法律關係，請求被告給付原告
    123,500元及自刑事附帶民事起訴狀送達翌日起即109年10月
    27日起至清償日止，按年息百分之5計算之利息，為有理由
    ，應予准許；逾此範圍之請求，為無理由，應予駁回。
五、本件原告係提起刑事附帶民事訴訟，而由本院刑事庭依刑事
    訴訟法第504條第1項規定，裁定移送前來，依同條第2項規
    定免繳納裁判費，且其於本院審理期間，未支出其他費用，
    自無訴訟費用負擔。又原告係於刑事簡易訴訟程序第二審提
    起附帶民事訴訟，經裁定移送本院民事庭，屬民事第二審裁
    判，因本件訴訟標的金額未逾民事訴訟法第466條規定之150
    萬元，不得提起第三審上訴(臺灣高等法院暨所屬法院90年
    法律座談會民事類提案第35號結論參照)，於本院判決後即
    告確定，自無依聲請或職權宣告假執行及免為假執行之必要
    ，是原告假執行之聲請，即應駁回，附此敘明。
六、本件事證已臻明確，兩造其餘攻擊防禦方法及所提證據，經
    本院斟酌後，認均不足以影響本判決之結果，自無逐一詳予
    論駁之必要。
七、據上論結，原告之訴為一部有理由，一部無理由，爰判決如
    主文。
中　　華　　民　　國　　110 　年　　 8 　 月　  31　　日
              民事第二庭  審判長法  官    鄭政宗
　　                            法  官    陳麗芬    　　法  官    王佳惠
以上正本係照原本作成。
本判決不得上訴。
中　　華　　民　　國　　110 　年　　9 　  月　　 1　　日
                               書記官　  黃伊婕